【裁判字號】    89,上易,346
【裁判日期】    890315
【裁判案由】    竊盜
【裁判全文】
臺灣高等法院刑事判決                            八十九年度上易字第三四六號
    上  訴  人
    即  被  告  甲○○
右上訴人因竊盜案件，不服台灣板橋地方法院八十八年度易字第三六一九號中華民國
八十八年十一月五日第一審判決（起訴案號：台灣板橋地方法院檢察署八十八年度偵
字第二０九九四號，併辦八十八年度偵字第二六九四九號）提起上訴，本院判決如左
：
    主  文
原判決撤銷。
甲○○連續竊盜，累犯，處有期徒刑捌月。
扣案鑰匙貳把沒收。
    事  實
一、甲○○曾於民國八十七年間因竊盜案件，經台灣高等法院判處有期徒刑六月，甫
    於八十八年八月十七日執行完畢。其因患有慢性精神分裂症、異規性人格障礙症
    ，而於下列行為時為一精神耗弱之人，竟意圖為自己不法之所有之概括犯意，先
    於八十八年八月三十一日七時許，在台北縣板橋市○○○路○段七巷一號前，以
    其所有之鑰匙一把竊取丙○○所有停放該處車牌號碼ＦＹＳ－四二五號重機車一
    部，得手後留供己用，嗣於八十八年九月十一日下午七時四十八分許，在台北縣
    板橋市○○路一一九號前為警查獲，並扣得其所有上開鑰匙一把；甲○○並承前
    之犯意，再於八十八年十二月十九日十六時許，在台北縣土城市○○路八十四巷
    內，再以自備之鑰匙一把，竊取被害人乙○○所有車號ＧＧＹ－一０五號重型機
    車一部，得手後供己騎用，而於同月二十七日十三時三十分許，在台北縣板橋市
    ○○路○段八十一巷內為警查獲，並扣得上開鑰匙一把。
二、案經台北縣警察局海山分局報請台灣板橋地方法院檢察署檢察官偵查起訴及該署
    檢察官移請本院併案審理。
    理  由
一、訊據上訴人即被告甲○○坦承右開犯行不諱，核與被害人丙○○、乙○○二人於
    警偵訊及審理中指述情節相符，並有贓物認領保管單二紙及扣案被告行竊用之鑰
    匙二把在卷可稽，被告右開犯行至堪認定，應予依法論罪科刑。
二、核被告所為係犯刑法第三百二十條第一項之竊盜罪。被告先後二次竊盜犯行時間
    緊接、所犯罪名相同，顯係基於概括犯意為之，應依連續犯規定論以一罪並加重
    其刑，本件公訴人雖漏未就被告竊取乙○○機車部分犯行起訴，但該部分核與已
    起訴部分既有連續犯裁判上一罪關係，為起訴效力所及，本院自得併予審理，附
    此說明。被告曾於八十七年間因竊盜案件，經本院判處有期徒刑六月，甫於八十
    八年八月十七日執行完畢，其於五年內再犯有期徒刑以上刑之本罪，為累犯，應
    依法遞加重其刑。又被告於八十七年五月八日時曾至亞東紀念醫院就診，經診斷
    為患有「妄想型精神分裂病」，此有亞東紀念醫院八十七年九月八日（八七）亞
    門六四─二字第一七八六號函及函附之病歷資料附卷為證，嗣於八十七年五月間
    因竊盜罪（即前案）為警查獲，經台灣高等法院送請國立台灣大學醫學院附設醫
    院鑑定結果，亦認其患有慢性精神分裂症、異規性人格障礙症，此有國立台灣大
    學醫學院附設醫院八十八年一月二十七日（八八）校附醫精字第０二一０四號精
    神鑑定報告書乙份附卷可證，業據原審法院調閱台灣高等法院八十七年度上易字
    第五０二０號刑事卷宗查明屬實，惟查被告先後二次乘人不注意下手行竊，並將
    該機車充作交通工具，且對於行竊之動機及經過，復能明確供述，足認被告於行
    竊時，對於外界事務尚非全然喪失知覺、理會及判斷能力，其精神狀態尚未達心
    神喪失之程度，仍應依法處罰，惟被告於原審審理中供述：「因前案在押無法就
    醫，精神狀況不佳，則其為本件竊盜犯行時，曾聽到其他聲音，產生妄想」等語
    ，是被告罹患慢性精神分裂症、異規性人格障礙症，其決定意思之能力較一般人
    略差，而有精神耗弱之情事，應依刑法第十九條第二項之規定減輕其刑，並先加
    後減之。
三、原審雖經詳察，以被告犯行明確，予以論罪科刑，固非無據，但核原審未及審酌
    被告於上開時地竊取被害人乙○○之機車，而上訴人即被告雖以其行為時係處於
    精神狀況不佳情況，而原審量刑過重等為其上訴理由，雖屬無據，但原審既仍有
    上開可議之處，即應由本院將原審判決予以撤銷改判。又本件雖據被告提起上訴
    ，但原審認定被告竊盜之次數僅一次，較本件認定為少，因此所適用之連續犯刑
    罰法條形式上觀之雖無差異，但實質上兩者難謂相同，依照刑事訴訟法第三百七
    十條但書之規定，本院自得諭知較重於第一審判決之刑（參考最高法院八十二年
    度第七次刑事庭會議決議）。爰審酌被告有上開構成累犯之竊盜前科、其犯罪之
    精神狀態、動機、目的、手段、及其年輕力壯，竟不思循正途努力向上，而先後
    二次犯案，但尚無犯罪之習慣，其犯罪所生之危害、犯罪後之態度等一切情狀，
    量處有期徒刑八月。至扣案之鑰匙二支，係被告所有供本件竊盜所用之物，業據
    其供承在卷，併依法宣告沒收之。
四、據上論結應依刑事訴訟法第第三百六十九條第一項前段、第三百六十四條、第二
    百九十九條第一項前段，刑法第五十六條、第三百二十條第一項、第四十七條、
    第十九條第二項、第三十八條第一項第二款，罰金罰鍰提高標準條例第一條，判
    決如主文。
本案經檢察官沈世箴到庭執行職務。
中    華    民    國     八十九   年       三      月         十五      日
                           臺灣高等法院刑事第二十一庭
                               審判長法  官  葉  騰  瑞
                                     法  官  江  國  華
                                     法  官  魏  大  喨
右正本證明與原本無異。
不得上訴。
                                     書記官  洪  秋  帆
中    華    民    國     八十九   年       三      月         十六      日
附錄：本判決論罪科刑法條全文
刑法第三百二十條
意圖為自己或第三人不法之所有，而竊取他人之動產者，為竊盜罪，處五年以下有期
徒刑、拘役或五百元以下罰金。
意圖為自己或第三人不法利益，而竊佔他人之不動產者，依前項之規定處斷。
前二項之未遂犯罰之。


司法院資訊處製作；財團法人民間司法改革基金會備份。
